【裁判字號】    89,易,4920
【裁判日期】    891215
【裁判案由】    賭博
【裁判全文】
臺灣高雄地方法院刑事判決                        八十九年度易字第四九二號
    公  訴  人  臺灣高雄地方法院檢察署檢察官
    被      告  乙○○
    選任辯護人  徐萍萍
    被      告  癸○○
    被      告  丁○○
    被      告  辛○○
    被      告  子○○
    被      告  甲○○
    被      告  丙○○
    被      告  庚○○
    被      告  己○○
    被      告  戊○○
    被      告  壬○○
右列被告等因賭博案件，經檢察官提起公訴（八十九年度偵字第二○六二○號），本
院判決如左：
    主  文
乙○○共同以賭博為常業，處有期徒刑伍月，如易科罰金，以參佰元折算壹日。電動
機具「水果盤」拾肆台、「滿貫大亨」陸台、「彈珠台」貳台及「賽馬二人座」壹台
（均含ＩＣ板，共計貳拾伍塊ＩＣ板）、現金貳萬陸仟肆佰元、六百分積分卡肆佰伍
拾肆張（黃色）、一千分積分卡伍佰肆拾壹張（藍色）、三千分積分卡參佰參拾參張
（紅色）、監視器及監視器螢幕各貳台，均沒收。
癸○○、丁○○共同以賭博為常業，處有期徒刑參月，如易科罰金，以參佰元折算壹
日。電動機具「水果盤」拾肆台、「滿貫大亨」陸台、「彈珠台」貳台及「賽馬二人
座」壹台（均含ＩＣ板，共計貳拾伍塊ＩＣ板）、現金貳萬陸仟肆佰元、六百分積分
卡肆佰伍拾肆張（黃色）、一千分積分卡伍佰肆拾壹張（藍色）、三千分積分卡參佰
參拾參張（紅色）、監視器及監視器螢幕各貳台，均沒收。
壬○○在公眾得出入之場所賭博財物，處罰金參仟元，如易服勞役，以參佰元折算壹
日。兌換之賭資壹仟柒佰元、六百分積分卡伍拾伍張（黃色）、一千分積分卡貳拾參
張（藍色）及三千分積分卡參張（紅色），均沒收。
子○○、丙○○、庚○○、己○○在公眾得出入之場所賭博財物，各處罰金貳仟元，
如易服勞役，以參佰元折算壹日。
辛○○、甲○○及戊○○，均無罪。
    事  實
一、乙○○明知經營電子遊戲場業，須依電子遊戲場業管理條例相關規定辦理營利事
    業登記，竟未經向主管機關高雄縣政府辦理營利事業登記，自民國八十九年七月
    十日起，在高雄縣大寮鄉○○路六美門窗中心旁之鐵皮屋內公眾得出入之場所，
    擺設電子遊戲機「水果盤」十四台、「滿貫大亨」六台、「彈珠台」二台及「賽
    馬二人座」一台等機型電動機具，共計二十三台，連續與不特定之人賭博財物，
    且以之為常業，同時分別以每月薪資新台幣（下同）二萬八千元及二萬五千元之
    代價，僱用有共同基於賭博犯意聯絡之癸○○及丁○○擔任開分、洗分及兌換賭
    資等工作。其賭博方式係由賭客以硬幣投入機具內或以一定現款開分，比率為「
    水果盤」一比三十、「滿貫大亨」一比十、「彈珠台」一比一及「賽馬二人座」
    一比一，後以電動賭博機具押賭，如押中，可累積分數，以同樣比例兌換現金，
    如未押中，則歸乙○○所有，而藉此射倖之賭博方式，計算輸贏，而經營電子遊
    戲場業。嗣於八十九年九月十一日下午五時許，賭客子○○、丙○○、庚○○、
    己○○及壬○○在該處賭玩上開電動賭博機具，且賭客壬○○並於賭玩上開「水
    果盤」電玩後，以積分卡向癸○○兌換一千七百元現金時，為警當場查獲，並扣
    得上開電動賭博機具共二十三台（均含ＩＣ板，共二十五塊ＩＣ板）、現金五萬
    一千九百元、六百分積分卡共計五百零九張（黃色）、一千分積分卡共計五百六
    十四張（藍色）、三千分積分卡共計三百三十六張（紅色）、監視器及監視器螢
    幕各二台等物。
二、案經高雄縣警察局林園分局報請台灣高雄地方法院檢察署檢察官偵查起訴。
    理  由
壹、有罪部分：
一、右揭事實，業據被告乙○○、癸○○及丁○○自白不諱，核與同案被告之賭客子
    ○○、丙○○、庚○○及己○○於警訊中之供述，及同案被告即查獲時兌換現金
    之賭客壬○○於警訊及偵查時證述之情節相符，復有高雄縣警察局林園分局執行
    搜索報告及搜索扣押證明筆錄各乙紙附卷可憑，並有上開電動賭博機具共計二十
    三台（均含ＩＣ板，共二十五塊ＩＣ板）、現金五萬一千九百元、六百分積分卡
    共計五百零九張（黃色）、一千分積分卡共計五百六十四張（藍色）、三千分積
    分卡共計三百三十六張（紅色）、監視器及監視器營幕各二台等物扣案可資佐證
    。是被告乙○○、癸○○及丁○○等三人之自白核與事實相符，堪信為真實。從
    而，被告乙○○、癸○○及丁○○等三人上揭犯行，事證明確，應堪認定。
二、訊據被告子○○、丙○○、庚○○及己○○固坦承確有於右揭時、地打玩電動機
    具之事實不諱，惟矢口否認有何賭博犯行，均辯稱：僅知得以剩餘之積分兌換積
    分卡及香菸，並不知亦無兌換過現金云云。惟查：在上址被告乙○○所經營之電
    子遊戲場，得以剩餘之積分兌換現金之賭博事實，已如前述。又被告子○○於警
    訊時供稱：伊今天打玩「滿貫大享」，與機具對打輸贏分數，輸了即由機具沒入
    ，贏了即可以分數兌換現金等語；被告丙○○於警訊時供述：伊當時玩打「水果
    盤」，與機具對打輸贏，玩畢以螢幕剩餘分數兌換積分卡，同樣的可持積分卡兌
    換香菸或現金，伊今天輸了二百元等語；被告庚○○於警訊中供陳：伊當時玩打
    「水果盤」，是向服務小姐即被告癸○○以一千二百元開分，黃色積分卡可兌換
    長壽菸一包，折換現金二十元，藍色積分卡可兌換七星牌香菸一包，折換現金三
    十元，紅色積分卡可換任一種香菸或折換現金一百元等語；被告己○○於警訊時
    供述：伊當時玩打「水果盤」，是以開分方式，玩畢後以剩餘分數兌換積分卡，
    同樣的可持積分卡兌換現金或香菸等語。準此，被告子○○、丙○○、庚○○及
    己○○等四人均知得以剩餘積分兌換現金。是被告子○○、丙○○、庚○○及己○○等四人，顯係基於賭博之犯意，在該處玩賭電玩。從而，被告子○○、丙○○、庚○○及己○○事後翻異前詞，空言否認，均辯稱：僅知得以剩餘之積分兌
    換積分卡及香菸，並不知可兌換過現金云云，應屬避重就輕之詞，尚難採信。職
    是，被告子○○、丙○○、庚○○及己○○等四人前揭賭博犯行，事證明證，已
    堪認定。另被告壬○○右揭賭博犯行，業據被告壬○○於警訊及偵查中供承不諱
    ，並據同案被告即查獲時兌換現金予被告壬○○之店員癸○○供述屬實，且有兌
    換之賭資一千七百元及積分卡黃色五十五張、藍色二十三張及紅色三張等物扣案
    可證，是被告壬○○於警訊及偵查中之自白核與事實相符，亦堪信為真實。從而
    ，被告壬○○上揭賭博犯行，事證明確，亦堪認定。
三、按電子遊戲場業管理條例第十五條之立法意旨係為健全電子遊戲場之營業秩序，
    明定未依該條例規定辦理電子遊戲場業之營利事業登記者，即屬未經設立而營業
    ；又按同條例第二十二規定，其處罰對象為「行為人」，即指實際違規經營該電
    子遊戲場業者，至於營業場所、設備之規模，該條例並未有明文設限。又按常業
    罪，只須有賴某種犯罪為業之意思，而有事實之表現為已足，不以藉該犯罪為唯
    一生存者為必要，縱令尚有其他職業，亦無礙成立常業罪，最高法院八十五年台
    上字五一０號著有判例可資參照。查被告乙○○於上揭時間並無從事其他行業，
    業據被告於本院審理時所自承，其經營上開遊藝場並設置電動機具，經常反覆與
    人賭博，從中獲取贏利，顯係以賭博贏利供應生活之資，應係以賭博為常業。又
    被告癸○○及丁○○則受僱於被告乙○○擔任開分、洗分及兌換賭資等工作，領
    有薪資，則被告癸○○及丁○○顯然有賴此為生之常業犯意。核被告乙○○所為
    ，係違反電子遊戲場業管理條例第十五條之未經辦理營利事業登記而擅自經營電
    子遊戲場業之規定，應依同法第二十二條之規定處斷，及刑法第二百六十七條之
    常業賭博罪；被告癸○○及丁○○，係犯刑法第二百六十七條之常業賭博罪。而
    被告壬○○、子○○、丙○○、庚○○及己○○等五人，係犯刑法第二百六十六
    條第一項之普通賭博罪。被告乙○○與被告癸○○及丁○○間，就上揭常業賭博
    犯行，有犯意之聯絡及行為之分擔，均為共同正犯。而被告乙○○所犯上開二罪
    間，有方法結果之牽連關係，應從一重依常業賭博罪論處。而公訴意旨雖未論及
    被告乙○○上開違反電子遊戲場業管理條例犯行，惟此部分與前揭論罪科刑部分
    有方法結果之牽連關係，屬裁判上一罪，自為起訴效力所及，本院當得加以審酌
    ，附此敘明。爰審酌被告乙○○因一時貪圖小利設置電動賭博機具與人賭博，助
    長賭博投機風氣，危害社會善良風俗，及設電動賭博機具之數量、期間；被告癸○○及丁○○僅係受僱，情節較輕，及犯後均坦承犯行；又被告壬○○、子○○
    、丙○○、庚○○及己○○等人，因貪圖享樂，且冀圖以小搏大之方式賺取財物
    ，而為本件犯行，惟危害社會之程度及所造成之損害尚小，犯罪情節輕微，而被
    告壬○○前因賭博案件，經本院鳳山簡易庭判處罰金，罰金執行完畢後，竟不知
    謹言慎行，再為本件犯行，及犯後態度等一切情狀，酌情分別量處如主文所示之
    刑，並分別諭知易科罰金及易服勞役之折算標準，以資懲儆。另扣案之上開電動
    賭博機具共二十三台（均含ＩＣ板，共二十五塊ＩＣ板）及當場兌換予賭客之現
    金一千七百元，係供賭客當場賭博之器具及在賭檯或兌換籌碼處之財物，應依刑
    法第二百六十六條第二項規定宣告沒收；又自上址櫃檯內扣得之現金一萬二千八
    百元及機具內之賭資一萬三千六百元，六百分積分卡共計五百零九張（黃色）、
    一千分積分卡共計五百六十四張（藍色）、三千分積分卡共計三百三十六張（紅
    色）、監視器及監視器螢幕各二台等物，係被告乙○○及壬○○所有且供犯罪所
    用之物，業據被告乙○○及壬○○供明在卷，均應依刑法第三十八條第一項第二
    款規定，宣告沒收。另自被告丁○○皮包內扣得之現金二萬三千八百元，係被告
    丁○○受被告乙○○合法僱傭所得之薪資，並非供犯罪所用或供犯罪預備之物，
    亦非犯罪所得之物，且非違禁物，爰不另為沒收之諭知，附此敘明。又被告壬○○經合法傳喚無正當理由不到庭，惟被告壬○○所犯係應科罰金之案件，爰依刑
    事訴訟法第三百零六條之規定，不待其陳述逕行判決，並此說明。
貳、無罪部分：
一、公訴意旨另謂：被告辛○○、甲○○及戊○○於上揭時、地賭博財物，因認被告
    辛○○、甲○○及戊○○等三人亦涉犯刑法第二百六十六條第一項之普通賭博罪
    嫌。
二、按犯罪事實應依證據認定之，無證據不得推定其犯罪事實；復不能證明被告犯罪
    或其行為不罰者，應諭知無罪之判決，刑事訴訟法第一百五十四條、第三百零一
    條第一項分別定有明文。又認定不利於被告之事實，須依積極證據，苟積極證據
    不足為不利於被告事實之認定時，即應為有利於被告之認定，更不必有何有利之
    證據，最高法院三十年上字第八一六號著有判例足資參照。訊據被告辛○○、甲○○及戊○○固坦承確有於右揭時、地打玩電動機具之事實不諱，惟均堅決否認
    有何賭博犯行，均辯稱：僅單純至上址打玩電動機具，剩餘積分兌換積分卡，並
    不知亦無兌換過現金等語。經查：在上址被告乙○○所經營之電子遊戲場，雖得
    以剩餘之積分兌換現金之事實，已如前述，惟被告辛○○、甲○○及戊○○自始
    自終均供稱其等並不知上情，且亦無任何證據足資證明被告辛○○、甲○○及戊○○係基於賭博之犯意，而至上址賭玩電動機具，是尚不得僅以被告辛○○、甲○○及戊○○等人於右揭時間在上址打玩電動機具，即認被告辛○○、甲○○及
    戊○○等人確有上開賭博之犯行。從而，公訴人所舉之證據不足以證明被告犯罪
    。此外，復查無其他積極證據足以證明被告確有公訴人所指之犯行，不能證明被
    告等犯罪，依法均應諭知無罪之判決。
據上論斷，應依刑事訴訟法第二百九十九條第一項前段、第三百零一條第一項、第三
百零六條，電子遊戲場業管理條例第二十二條，刑法第十一條前段、第二十八條、第
二百六十六條第一項前段、第二項、第二百六十七條、第三十八條第一項第二款、第
四十一條、第四十二條第二項、第五十五條，罰金罰鍰提高標準條例第一條前段、第
二條，判決如主文。
本案經檢察官黃俊嘉到庭執行職務。
中      華      民      國      八十九    年      十二    月    十五    日
                                  臺灣高雄地方法院刑事第六庭
                                      法  官  洪榮家
右為正本，係照原本作成。
如不服本判決，應於送達後十日內，向本院提出上訴狀。
                                      書記官  曾定家
中      華      民      國      八十九    年十二    月    十五    日
附錄本案論罪科刑法條全文：
電子遊戲場業管理條例第二十二條：
  違反第十五條規定者，處行為人一年以下有期徒刑、拘役或科或併科新台幣五十萬
  元以上二百五十萬元以下罰金。
刑法第二百六十七條：
  以賭博為常業者，處二年以下有期徒刑，得併科一千元以下罰金。
刑法第二百六十六條第一項、第二項
  在公共場所或公眾得出入之場所賭博財物者，處一千元以下罰金，但以供人暫時娛
  樂之物為賭博者，不在此限。
  當場賭博之器具與在賭檯或兌換籌碼處之財物，不問屬於犯人與否，沒收之。


司法院資訊處製作；財團法人民間司法改革基金會備份。
